【裁判字號】    89,易,939
【裁判日期】    890629
【裁判案由】    竊盜等
【裁判全文】
臺灣桃園地方法院刑事判決                          八十九年度易字第九三九號
    公  訴  人  臺灣桃園地方法院檢察署檢察官
    被      告  丙○○
右列被告因竊盜案件，經檢察官提起公訴（八十九年度偵字第四五三七號），本院判
決如左：
        主  文
丙○○共同攜帶兇器竊盜，未遂，累犯，處有期徒刑陸月。
其餘被訴部分無罪。
        事  實
一、丙○○前有違反麻醉藥品管理條例前科（二件），最後一次因違反麻醉藥品管理
    條例案件，經本院於民國八十六年四月十七日判處有期徒刑六月確定，甫於八十
    六年六月二十七日易科罰金執行完畢，仍不知悔改，丙○○夥同綽號「阿國」乙
    名成年男子，共同基於竊盜之犯意聯絡，於民國八十九年三月十七日上午八時七
    分許（起訴書誤載為上午八時四十五分許），至桃園縣平鎮市雙連里一鄰八號「
    立益紡織股份有限公司」停車場（以下簡稱立益公司），推由丙○○握持乙支長
    約十公分，客觀上可觀兇器使用，足對人之生命、身體產生危險之螺絲起子（琢
    磨過），插入丁○○所有乙部ＬＤ－６３２２號自小客車之右前車門，而著手實
    施竊取行為，另推由綽號「阿國」之成年男子立於車旁把風（起訴書誤載為綽號
    阿國之男子留在ＣＰ－９９２５號自小客車上負責接應把風），嗣為立益公司警
    衛乙○○發覺有異，會同立益公司總務科長甲○○前去察看，隨丙○○及綽號「
    阿國」男子見狀，旋逃離前址停車場，並因此外界障礙而不遂，後仍經乙○○帶
    同二名外勞及乙名捆工，於桃園縣平鎮市○○路上某商店逮獲丙○○，另綽號「
    阿國」男子則趁機逃逸。
二、案經桃園縣警察局平鎮分局報請臺灣桃園地方法院檢察署檢察官偵查起訴。
        理  由
甲、有罪部分：
一、訊據被告丙○○矢口否認右揭犯罪事實，辯稱：綽號「阿國」男子係於北二高龍
    潭交流道下，搭載伊同去前址立益公司找其兄長借車及借錢，嗣伊躺在該部ＣＰ
    －９９２５號自小客車上，並未目睹「阿國」之行止所為為何，後阿國突告稱「
    快跑」，伊因另案通緝，誤以為係警察前來緝捕，旋跟隨「阿國」逃逸，然伊確
    無參與竊取該部ＬＤ－６３２２號自小客車之犯行云云。
二、惟查：（一）、證人乙○○即立益公司警衛於檢察官八十九年三月三十一日及本
    院八十九年五月三十一日庭訊時結稱，其於八十九年三月十七日上午八時零七分
    許，準備關閉立益公司停車場鐵門時，親見被告手持長約十公分之螺絲起子（琢
    磨過），在撬開乙部ＬＤ－６３２２號自小客車車門，嗣其大喊「你在幹嘛」，
    被告即跑進另一部自小客車，俟其前去將停車場鐵門關閉，被告與另一名男子隨
    棄車逃逸，往桃園縣平鎮市○○路方向遁逃，後其帶領二名外勞及乙名捆工於民
    族路上某商店前將被告逮獲等語。（二）、又證人甲○○即立益公司總務科長於
    本院八十九年六月十五日審理中亦結稱，其於八十九年三月十七日上午八時許，
    證人乙○○促請其前去立益公司停車場查看，即見二名男子在乙部自小客車旁晃
    動，隨該二名男子見有人前來，旋遁入乙部自小客車逃逸，嗣因停車場鐵門關閉
    ，該二名男子即棄車逃逸，後證人乙○○逮獲乙名男子回立益公司守衛室時，該
    名男子與其先見所見該人穿著、型態均甚相似等語，足見被告辯稱，伊僅躺在該
    部ＣＰ－９９２５號自小客車上，並未下車云云，要屬卸責之詞，無足信憑。（
    三）、再被告於本院八十九年五月三十一日及六月十五日審理中辯稱，伊因左手
    及右腳骨折，故委請綽號「阿國」該名男子於北二高龍潭交流道下，搭載伊前去
    桃園縣中壢市佑民醫院換藥診治，嗣因阿國告稱要前去立益公司找其兄長「借車
    」及「借錢」，故始先去立益公司云云，並於本院八十九年六月十五日審理時提
    出乙紙新永和醫院八十九年四月二十七日勞工保險傷病診斷書為證，然查，綽號
    「阿國」該名男子既已於北二高龍潭交流道下駕駛乙部ＣＰ－９９２５號自小客
    車搭載被告前去立益公司，則綽號「阿國」者又何須向其兄長「借車」？況果如
    被告於本院審理中所稱，伊受有左手及右腳骨折等傷害，須拄持拐扙始能行走，
    且八十九年三月十七日逃跑時，伊並無拄持拐扙云云，考被告既受有左手及右腳
    骨折等傷害，且須拄持拐扙始能行走，則為何事發當時綽號「阿國」者大喊「快
    跑」時，被告為何無須拄持拐扙即能逃跑？且竟能逃跑近六百公尺，此節業證人
    乙○○於本院八十九年五月三十一日庭訊時結稱在卷？是否被告聽聞「快跑」該
    語句時，所受之傷旋已痊癒？則如此被告何須延醫求治，或被告本即無受有診斷
    書上所載之傷害？（四）、況被害人丁○○於本院八十九年六月十五日審理中亦
    陳稱，其經工廠員工告知，始知其所有該部ＬＤ－６３２２號自小客車右前車門
    門鎖遭人撬壞，且有斷截之偷車工具卡在車門鎖內等語，足見被告行竊時應有攜
    帶兇器無訛。（五）、此外復有贓物領據乙紙在卷可稽，是本件事證明確，被告
    犯行洵堪認定，應予依法論科。
三、按螺絲起子（琢磨過），依一般社會健全觀念，客觀上足對人之生命、身體構成
    威脅，且有行兇之可能性及危險性，自係屬於刑法第三百二十一條第一項第三款
    所指涉之「兇器」，又竊盜既遂與未遂之區分標準，係以原持有支配關係已否被
    破壞，及新持有支配關係是否建立為斷，查被告固業將螺絲起子插入被害人丁○○所有該部ＬＤ－６３２２號自小客車之右前車門門鎖，然並未及發動引擎，將
    該部自小客車駛離原址，此節業據證人乙○○供明在卷，足見被告之竊取行為，
    應尚未至將該部自小客車移入自己實力支配階段之下，核被告所為係犯刑法第三
    百二十一條第二項、第一項第三款之加重竊盜未遂罪，再被告已著手於竊盜犯行
    之實行，因適為證人乙○○發現，致生外界障礙，而欠缺構成要件之完全實現，
    為普通未遂犯，爰依刑法第二十六條前段之規定，按既遂犯之刑度減輕其刑，又
    被告與綽號「阿國」成年男子間，就上開所犯加重竊盜未遂罪部分，有共同犯意
    之聯絡及行為分擔，應依刑法第二十八條之規定，論以共同正犯。查被告前有違
    反麻醉藥品管理條例前科（二件），最後一次因違反麻醉藥品管理條例案件，經
    本院於八十六年四月十七日判處有期徒刑六月確定，甫於八十六年六月二十七日
    易科罰金執行完畢，有本院被告全國前案紀錄表及臺灣桃園地方法院檢察署刑案
    資料查註紀錄表各乙紙附卷可按，其於前案執行完畢後五年內再犯本件有期徒刑
    以上之罪，為累犯，應依刑法第四十七條之規定，依法加重其刑，並依法先加後
    減之。爰審酌被告之犯罪動機、目的、手段，品性、生活狀況、智識程度、犯罪
    所生危害，及犯罪後猶飾詞卸責，犯罪後態度不佳等一切情狀，量處如主文所示
    之刑，以資懲儆。
三、至被告竊取該部ＬＤ－６３２２號自小客車所用之該支螺絲起子（琢磨過），並
    無積極證據足資證明為被告及綽號「阿國」男子所有，本院自不得率予宣告沒收
    ，併此敘明。
乙、無罪部分：
一、公訴意旨略以：被告丙○○於民國八十九年三月十七日上午八時許，明知由姓名
    年籍不詳綽號「阿國」之男子所駕駛乙部ＣＰ－９９２５號自小客車，係蕭美惠
    所有，而於八十九年三月十七日上午七時前某時，在桃園縣新屋鄉○○村○○○
    路○段一六六巷六弄十四號旁空地失竊，仍予搭乘收受，因認被告涉有刑法第三
    百四十九條第一項之收受贓物罪嫌云云。
二、按犯罪事實應依證據認定之，無證據不得推定其犯罪事實；又不能證明被告犯罪
    者，應諭知無罪之判決，刑事訴訟法第一百五十四條、三百零一條第一項分別定
    有明文；再認定不利於被告之事實，須依積極證據，苟積極證據不足為不利於被
    告事實之認定時，即應為有利於被告之認定，更不必有何有利之證據，最高法院
    三十年上字第八一六號著有判例可資參照。
二、訊據被告丙○○固不否認綽號「阿國」者有駕駛乙部ＣＰ－９９２５號自小客車
    ，由北二高龍潭交流道下搭載伊前去上址立益公司停車場之事實，然堅詞否認有
    收受贓物之犯行，辯稱：伊並不知綽號「阿國」者所駕駛之該部ＣＰ－９９２５
    號自小客車係贓車等語，第按：（一）、刑法第三百四十九條第一項之「收受」
    贓物罪意指，行為人無償受贈或無息消費借貸（應係「使用借貸」之誤）而取得
    贓物所有權之謂，故所謂「收受」必有交付或授予之行為，始足當之，最高法院
    七十二年臺非字第六三號、八十三年度臺非字第一三八號刑事判決可資參照，是
    本件綽號「阿國」者既僅單純搭載被告，並無交付或授予該部ＣＰ－９９２５號
    自小客車予被告，實難認被告之行為，業為刑法第三百四十九條第一項收受贓物
    罪所劃定之可罰性範圍所涵攝。（二）、又立法者設計刑法第三百四十九條第一
    項之立法意旨厥為，由於行為人之收受行為，使得被奪取或竊取、侵占之物陷於
    不易追及或回復，最高法院四十一年臺非字第三六號刑事判決可資參照，準此以
    觀，被告單純為綽號「阿國」搭載之行為，是否會使被害人蕭美惠追及或回復該
    部ＣＰ－９９２５號自小客車陷於困難，實難謂無深究之餘地。（三）、況刑法
    之主要任務乃在保護法益之安全，是解釋、適用刑法時自須時時環顧法益概念本
    體，考被告單純為綽號「阿國」搭載之行為，對被害人蕭美惠而言，既未製造另
    一不被容許之風險，對於法益之安全是否業已造成侵害或危險，似難為認無疑，
    依此觀之，如遽認被告涉有刑法第三百四十九條第一項之收受贓物罪嫌，是否有
    過度擴張刑事責任之疑？此外，復查無其他積極證據足認被告涉有上開公訴人所
    指收受贓物之犯行，核屬不能證明被告犯罪，爰依前揭刑事訴訟法之規定及判例
    之意旨，就本件被告被訴收受贓物部分，諭知無罪之判決。
據上論斷，應依刑事訴訟法第二百九十九條第一項前段、三百零一條第一項，刑法第
三百二十一條第二項、第一項第三款、第二十六條前段、第四十七條，判決如主文。
本案經檢察官魏雯祈到庭執行職務。
中      華      民      國    八十九    年      六      月    二十九    日
                                臺灣桃園地方法院刑事第五庭
                                      法  官  林信旭
右正本證明與原本無異。
如不服本判決，應於判決送達後十日內，向本院提出上訴狀。
                                      書記官  吳一凡
中      華      民      國    八十九    年      七      月      三      日
附錄論罪科刑依據之法條：刑法第三百二十一條第二項、第一項第三款。
刑法第三百二十一條
犯竊盜罪而有左列情形之一者，處六月以上五年以下有期徒刑：
一、於夜間侵入住宅或有人居住之建築物、船艦或隱匿其內而犯之者。
二、毀越門扇、牆垣或其他安全設備而犯之者。
三、攜帶兇器而犯之者。
四、結夥三人以上而犯之者。
五、乘火災、水災或其他災害之際而犯之者。
六、在車站或埠頭而犯之者。
前項之未遂犯罰之。


司法院資訊處製作；財團法人民間司法改革基金會備份。
